【裁判字號】    99,交聲,3152
【裁判日期】    991227
【裁判案由】    聲明異議
【裁判全文】
臺灣高雄地方法院交通事件裁定        99年度交聲字第3152號
原處分機關  高雄市政府交通局
異  議  人
即受處分人  林嘉和
上列異議人即受處分人因違反道路交通管理處罰條例案件，對於
高雄市政府交通局民國99年10月29日所為之處分（高市交裁字第
裁32-HE0000000號），聲明異議，本院裁定如下：
    主  文
異議駁回。
    理  由
一、原處分意旨略以：異議人即受處分人林嘉和（下稱異議人）
    於民國99年9 月8 日17時許，將其所駕駛車牌號碼7666-QS
    號自小客車，停放在臺中縣沙鹿鎮○○路，因有不緊靠道路
    右側停車之違規情形，經警攔停掣單舉發，原處分機關爰依
    道路交通管理處罰條例第56條第1 項第6 款之規定，裁處異
    議人罰鍰新臺幣（下同）900 元等語。
二、異議意旨略以：異議人於99年9 月8 日18時許駕駛車牌號碼
    7666-QS 號自小客車行經臺中縣沙鹿鎮○○路與中棲路口時
    ，發現車輛引擎水溫過高警示燈亮起後，隨即按下車輛故障
    警示燈停靠路旁等待故障排除，並在該處攤販前用餐，經服
    務生告知該處禁止臨時停車，旋即重新發動車輛移往適當地
    點停車，然行駛至中山路368 號機車行前，水溫仍過高而無
    法繼續行駛，乃將車輛停放於該處，但因該處已有機車違規
    停放，異議人之自小客車無法靠右側停車，遂遭交通執行員
    警掣單舉發。因異議人停車地點在沙鹿鎮○○路368 號前，
    並非中山路與中棲路口，該舉發通知單所載之違規地點與實
    際有所不符，另執行員警未以科學測量方式即確認異議人車
    輛右側前後輪外側距離路面邊緣已逾40公分，顯乏客觀標準
    ；況停車地點道路旁已停違規機車，異議人如何能緊靠道路
    右側停車，且本案符合依行政罰法第13條前段、道路交通管
    理處罰條例統一裁罰基準及處理細則第12條第1 項第15款之
    規定，應不予處罰或免予舉發。因舉發違規通知單有上開不
    當之處，爰依法聲明異議，請求撤銷原處分云云。
三、按汽車駕駛人停車時，有不依順行方向，或不緊靠道路右側
    ，或併排停車，或單行道不緊靠路邊停車之情形者，處600
    元以上1200元以下罰鍰，道路交通管理處罰條例第56條第1
    項第6 款定有明文。又上開規定所稱之「緊靠道路右側停車
    」，參照道路交通安全規則第111 條第2 項「汽車臨時停車
    時，應依車輛順行方向緊靠道路右側，但單行道應緊靠路邊
    停車。其右側前後輪胎外側距離緣石或路面邊緣不得逾60公
    分，但大型車不得逾1 公尺，在單行道左側臨時停車時，比
    照辦理」，及同規則第112 條第2 項「汽車停車時，應依車
    輛順行方向緊靠道路右側，但單行道應緊靠路邊停車。其右
    側前後輪胎外側距離緣石或路面邊緣不得逾40公分，在單行
    道左側停車時，比照辦理」等規定可知，汽車駕駛人於駕駛
    自用小客車「臨時停車」時，其右側前後輪胎外側距離緣石
    或路面邊緣應在60公分以內，而汽車駕駛人駕駛自用小客車
    為「停車」時，其右側前後輪胎外側距離緣石或路面邊緣則
    應在40公分以內，合先敘明。
四、經查：
（一）異議人於99年9 月8 日19時許，將其所駕駛車牌號碼7666
      -QS 號自小客車，停放在臺中縣沙鹿鎮○○路、中棲路口
      ，因「未緊靠道路右側停車」，經警攔停掣單舉發等情，
      有臺中縣政府警察局99年9 月8 日中縣警交字第HE000000
      0 號舉發違反道路交通管理事件通知單（下稱舉發通知單
      ）、高雄市政府交通局99年10月29日高市交裁字第裁32-H
      E0000000號違反道路交通管理事件裁決書各1 紙及舉發照
      片2 張（本院卷第6 頁、第12頁至第14頁）附卷可憑，此
      部分事實，應堪認定。
（二）異議人雖以前詞置辯，惟觀諸臺中縣政府清水分局99年12
      月1 日函檢附之舉發照片2 張及臺中縣沙鹿鎮○○路與中
      棲路地籍圖1 紙可知（本院卷第11頁至第13頁），沙鹿鎮
      ○○路368 號係位居中山路與中棲路口轉彎附近，且異議
      人亦自承當時上開自小客車係先停放於該路口後，經他人
      告知，始將該自小客車往前行駛約10公尺至中山路368 號
      前，是舉發通知單違規地點記載為「沙鹿鎮○○○○○路
      口」，核與上開實際情形相符，難認有何違誤之處。再者
      ，異議人將上開自小客車停放在中山、中棲路口後，經該
      處攤販服務員告知該處不得臨時停車後，尚能繼續往前行
      駛約10公尺至中山路368 號前，且其暫停時亦未掀起引擎
      蓋以利散熱降溫乙節，復有臺中縣政府警察局清水分局99
      年10月1 日中縣清警交字第0990035868號函及本院詢問執
      行員警程士坤所製作之公務電話紀錄各1 紙在卷可參（本
      院卷第4 頁、第15頁），是異議人所稱當時因該自小客車
      水溫過高，須暫時停放待溫度降低後始能繼續行駛之辯，
      顯然與客觀之情形有異，亦難憑採。又異議人駕駛之上開
      自小客車右側前後輪胎外側距離路面邊緣尚有一停車格之
      寬度，足可容納1 部自小客車停放之空間，有舉發照片1
      張在卷足憑，亦即客觀上利用目視足可判斷停車距離路面
      邊緣已逾40公分（或逾60公分）甚多，自無須再利用儀器
      加以丈量，故異議人所執未以科學方式予以測量距離寬度
      云云，亦屬圖謀卸責之語，遽難可採。此外，道路交通安
      全規則第111 條第2 項或第112 條第2 項規定之立法意旨
      ，乃在規範汽車駕駛人於停車時，不得佔用太多道路路面
      ，以保持道路之暢通，避免影響交通安全或妨害公眾利益
      ，故苟如異議人所稱該中山路368 號前，當時已有多輛違
      規之機車停放，則顯然該路面已遭占用而無多餘之空間，
      異議人之自小客車於斯時並非不能行駛，既如前述，則異
      議人見狀更應駛離該地而另覓停車之處，而非仍逕予停放
      ；至於該處機車是否有違規停放之事實，要屬另事，自不
      得據此而做為己身違規行為之阻卻違法事由。另異議人雖
      提出車輛維修單1 紙欲證明該自小客車確有引擎風扇馬達
      插頭脫落，造成引擎水溫過高而故障之情形，然此維修單
      僅能間接證明上開自小客車有於違規之翌日維修上開車體
      瑕疵之事實，亦難據此逕而推認該自小客車於前揭違規時
      間確有水溫過高而故障無法行駛之情。又行政罰法第13條
      前段規定，係針對「緊急危難」客觀情形下之行為免予處
      罰之規範，而異議人之自小客車於上開違規時間、地點，
      應無故障之情事，業如前揭，且縱有故障亦不符合「緊急
      危難」之要件，異議人自難據此而為免責。末以異議人前
      揭違規之時間、地點，正逢下班之交通尖峰時段，且該地
      點為中山路、中棲路附近，有相當之交通流量，異議人仍
      予違規停放於路邊，顯已影響該路段之交通安全，應無異
      議人所辯道路交通管理事件統一裁罰基準及處理細則第12
      條第1 項第15款規定，未嚴重危害交通安全、秩序，且情
      節輕微，以不舉發為適當之情形。
五、綜上所述，異議人確有於上揭時、地不緊靠道路右側停車之
    違規行為，從而，原處分機關依道路交通管理處罰條例第56
    條第1 項第6 款之規定，裁處異議人罰鍰900 元，於法尚稱
    妥適。異議人猶執前詞，指摘原處分不當，為無理由，應予
    駁回。
據上論斷，應依道路交通管理處罰條例第87條第2 項，道路交通
案件處理法第19條，裁定如主文。
中    華    民    國    99    年    12    月    27    日
                  交通法庭  法  官  林勳煜
以上正本證明與原本無異。
如不服本裁定應於送達後5日內向本院提出抗告狀。
中    華    民    國    99    年    12    月    29    日
                            書記官  莊正彬

司法院資訊處製作；財團法人民間司法改革基金會備份。
